臺灣板橋地方法院刑事判決　　　　　　 96年度交易字第379號
公　訴　人　臺灣板橋地方法院檢察署檢察官
被　　　告　甲○○
選任辯護人　陳傳中　律師
上列被告因過失致死案件，經檢察官提起公訴（95年度偵字第
25467 號），本院判決如下：
    主  文
甲○○因過失致人於死，處有期徒刑陸月，如易科罰金，以新臺
幣壹仟元折算壹日，減為有期徒刑參月，如易科罰金，以新臺幣
壹仟元折算壹日。緩刑貳年。
    事  實
一、甲○○考領有合法普通小型車駕駛執照，於民國95年9 月9
    日上午6 時30分許，駕駛車號6098-KR 號自小客車，沿臺北
    縣樹林市○○街往板橋方向行駛，行經臺北縣樹林市○○街
    與三俊街口時，本應注意汽車行駛時，駕駛人應注意車前狀
    況，並隨時採取必要之安全措施，而依當時天候陰，有晨光
    ，柏油路面乾燥無缺陷、無障礙物、視距良好，依其智識、
    能力並無不能注意之情事，竟疏未注意車前狀況，適有陳金
    財於酒後（經檢測其血液中酒精濃度為255mg/dl，經換算呼
    氣酒精濃度為每公升1.275 毫克）無照駕駛車號FUD-385 號
    重型機車沿臺北縣樹林市○○街往俊英街方向駛至，亦疏未
    注意車前狀況，二車因閃煞不及車頭發生碰撞，陳金財因而
    人車倒地滑行再撞擊李琴所使用停放於路邊之車號S9-5062
    號自小貨車，致陳金財受有頭部外傷併顱內出血，經送往亞
    東紀念醫院急救後，仍於95年9 月26日下午4 時45分許傷重
    不治死亡。甲○○於肇事後，犯罪未被發覺前，即當場向前
    來處理道路交通事故之員警坦承肇事，自首而接受裁判。
二、案經陳金財之子女陳文貴、陳姿吟及胞姐陳美惠訴由臺北縣
    政府警察局樹林分局報請臺灣板橋地方法院檢察署檢察官偵
    查起訴。
    理  由
壹、證據能力部分：
    按被告以外之人於偵查中向檢察官所為之陳述，除顯有不可
    信之情況者外，得為證據，刑事訴訟法第159 條之1 定有明
    文。查證人乙○○、李琴、沈清榮、梁炳煌於偵查中所為之
    陳述，業經具結，且無顯不可信之情形，自得為證據。
貳、實體部分：
一、訊據被告甲○○固坦承於前揭時、地，駕車與被害人陳金財
    騎乘之機車發生碰撞之事實，惟矢口否認有何過失致死之犯
    行，辯稱：伊當時的車速只有40公里左右，在發生車禍前並
    沒有看到被害人陳金財的機車，伊當時行向的號誌是綠燈，
    伊是在通過路口約3 分之2 的距離時，被害人陳金財才從突
    然從旁邊撞上來，伊就本件車禍的發生並沒有過失云云。
二、經查：
  (一)被告確有於前揭時、地，駕駛上開車輛撞及被害人陳金財所
    騎乘之前開機車，致被害人陳金財人車倒地滑行再撞擊路旁
    之車號S9-5062 號自小貨車，及被害人陳金財送醫救治時，
    經抽血檢驗結果，其血液中所含酒精濃度為255mg/dl，且被
    害人陳金財並未考領有合法之普通重型機車駕駛執照等節，
    有臺北縣政府警察局樹林分局交通分隊道路交通事故現場草
    圖、道路交通事故調查報告表、道路交通事故調查報告表(一)
    、(二)各1 紙、現場及車損照片共28張附卷可稽，而被害人陳
    金財因此交通事故，受有頭部外傷併顱內出血，經送往亞東
    紀念醫院急救後，仍於95年9 月26日下午4 時45分許傷重不
    治死亡一情，復經檢察官督同法醫師相驗屬實，製有勘驗筆
    錄、相驗屍體證明書、驗斷書及相驗照片等件在卷可稽。
  (二)又被告雖一再辯稱就本件交通事故之發生並無過失云云，惟
    由本件交通事故發生後，被告所駕上開車輛係停在路口東側
    之俊興街往板橋方向之內側車道附近，車頭靜止於行人超越
    道上，被害人陳金財所騎之機車則係倒於路口東北側俊興街
    往新莊方向外側車道附近之行人穿越道上，且二車之車頭部
    分均嚴重損毀，有道路交通事故調查報告表、現場及車損照
    片共28張附卷可稽，輔以當時雙方之行向為被告係沿俊興街
    往板橋方向行駛，被害人陳金財則係沿三俊街往俊英街方向
    行駛，足見被告確係在通過路口至少2 分之1 以後始與被害
    人陳金財駕駛之機車發生碰撞，且二車發生碰撞之位置即係
    在二車之車頭部位。因之，由肇事路口之現場照片可知，肇
    事路口之三俊街為一筆直之道路，視覺上並無死角，是被告
    在駕車進入俊興街與三俊街交岔路口之際，應可輕易看見行
    駛於三俊街上之被害人陳金財機車，被告竟絲毫未發覺當時
    行駛於三俊街上之被害人陳金財機車，致其所駕車輛之車頭
    與被害人陳金財所騎機車之車頭發生碰撞，則被告顯有疏未
    注意車前狀況之情形甚明。
  (三)至證人沈清榮、乙○○於偵查中雖均證稱被害人陳金財於死
    亡前有表示其並未闖紅燈等語，惟證人沈清榮、乙○○於案
    發當時並未在場，渠等此部分之證述均屬傳聞證據而不具證
    據能力，自不得為不利被告認定之依據。又經本院當庭勘驗
    由肇事路口附近之全家便利商店往門口方向所拍攝之監視錄
    影畫面，於錄影時間6 時31分許時，鏡頭上方可見便利商店
    對面車道有一輛黑色自小客車由右至左駛過，但僅能看見輪
    胎及半截車身，同時有另外一部由女性騎士騎乘之機車，沿
    著俊興街往板橋方向逆向行駛至超商的店門口停車，有本院
    96年9 月5 日審判筆錄可佐，是上開監視錄影畫面並未拍攝
    到肇事路口之號誌情形，故由上開監視錄影畫面之內容並無
    法推認當時雙方行向之號誌為何。另上開監視錄影畫面於錄
    影時間6 時32分許時，雖可聽見畫面中之女性騎士表示「對
    ，機車闖紅燈，然後他車子開過…」等語，有本院96年9 月
    5 日審判筆錄可佐，惟因上開監視錄影畫面中女性騎士之身
    分無法確認，致本院無法傳喚其到庭，是上開女性騎士於審
    判外之陳述亦屬傳聞證據而不具證據能力。另公訴人雖亦指
    稱被告有超速，惟在本件交通事故發生後，現場除遺留有刮
    地痕1 道外，並未遺留有煞車痕之痕跡，且由上開監視錄影
    畫面所出現之被告車輛影像，亦無法明確測得被告當時之車
    速為何，是本件尚無積極之證據足認被告確有超速，公訴人
    此部分所指，尚無可採。因之，被告於本院審理中雖一再陳
    稱本件交通事故發生時，其行向號誌為綠燈等語，惟除號誌
    故障外，被害人陳金財或被告一方之行向為綠燈時，另一方
    必為紅燈，絕無雙方同為綠燈之可能，然有關本件交通事故
    發生時雙方行向之號誌為何，除被告之片面陳述外，並無任
    何其他證據或目擊證人足以佐證，自尚難僅以被告之片面陳
    述即遽行推論當時之行向號誌為何，附予敘明。
  (四)按汽車行駛時，駕駛人應注意車前狀況，並隨時採取必要之
    安全措施，道路交通安全規則第94條第3 項定有明文，本件
    被告既考領有普通小型車駕駛執照，對於上開規定自應知之
    甚詳並確實遵守，而依當時天候陰，有晨光，柏油路面乾燥
    無缺陷、無障礙物、視距良好，依其智識、能力並無不能注
    意之情事，被告於行經肇事路口時，竟未及注意其右方由被
    害人陳金財騎乘沿三俊街往俊英街方向行駛之機車而肇事，
    被告之駕駛行為具有過失，至為灼然。而本件被害人陳金財
    於酒後無照騎乘機車，同未注意車前狀況而肇事，其駕駛行
    為亦同有過失。又被害人陳金財係因本件交通事故死亡一情
    ，已如前述，是被害人陳金財死亡之結果與被告之過失行為
    間，具有相當因果關係，亦堪認定。至被害人陳金財騎車之
    行為雖亦與有過失，惟本案刑事責任之認定，並不因被害人
    與有過失，而免除被告之過失責任，被害人與有過失之情節
    輕重，僅係酌定雙方民事上損害賠償責任之依據，並不影響
    被告所犯刑事責任之罪責，併此敘明。
  (五)綜上所述，被告所辯，要屬事後空言卸責、避重就輕之詞，
    殊無可採。本件事證已臻明確，被告犯行洵堪認定，應予依
    法論科。
三、核被告所為，係犯刑法第276 條第1 項之過失致人於死罪。
    又被告於肇事後，犯罪未被發覺前，即當場向前來處理道路
    交通事故之員警坦承肇事一情，已經證人丙○○於本院審理
    中證述明確，為對未發覺之犯罪自首而接受裁判，應依刑法
    第62條前段之規定，減輕其刑。爰審酌被告參與道路交通，
    自應確實遵守交通規則以維護自身及其他用路人之安全，竟
    因疏未注意車前狀況肇生本件道路交通事故，並致被害人陳
    金財死亡，兼衡其素行尚佳，且已與告訴人達成調解，賠償
    告訴人405 萬元，有本院調解筆錄1 份在卷可稽，及其過失
    之程度等一切情狀，量處如主文所示之刑，並諭知易科罰金
    之折算標準，以資懲儆。又「中華民國九十六年罪犯減刑條
    例」業經總統於96年7 月4 日公布，於同年7 月16日施行，
    被告實行本件犯罪之時間係在96年4 月24日以前，復無中華
    民國九十六年罪犯減刑條例所列不予減刑之情形，應依同條
    例第2 條第1 項第3 款之規定，就所受宣告之有期徒刑減其
    刑期2 分之1 ，並諭知易科罰金之折算標準。又查，被告前
    未曾因故意犯罪受有期徒刑以上刑之宣告，因過失肇事致觸
    法網，事後已與告訴人達成調解，賠償告訴人之損失，經此
    偵審程序及罪刑之宣告後，應知警惕而無再犯之虞，本院因
    認暫不執行其刑為當，併予宣告緩刑2 年，以啟自新。
據上論斷，應依刑事訴訟法第299 條第1 項前段，刑法第276 條
第1 項、第62條前段、第41條第1 項前段、第74條第1 項第1 款
，刑法施行法第1 條之1 ，中華民國九十六年罪犯減刑條例第2
條第1 項第3 款、第7 條、第9 條，判決如主文。
本案經檢察官陳佳宏庭到庭執行職務。
中　　華　　民　　國　　96　　年　　10　　月　　18　　日
                      交通法庭  法  官        曾淑娟
以上正本證明與原本無異。
如不服本判決應於送達後10日內向本院提出上訴狀。
                                書記官        林伯文
中　　華　　民　　國　　96　　年　　10　　月　　18　　日
附錄本案論罪科刑法條全文：
中華民國刑法第276條：
因過失致人於死者，處2 年以下有期徒刑、拘役或2 千元以下罰
金。
從事業務之人，因業務上之過失犯前項之罪者，處5 年以下有期
徒刑或拘役，得併科3 千元以下罰金。
